基隆地方法院基隆簡易庭民事判決
109年度基簡字第1165號
原      告  桃園市大溪區公所

法定代理人  陳嘉聰  
訴訟代理人  劉帥雷律師
複代  理人  陳冠宇律師(於109年11月5日解除委任)
被      告  林澤興  

            游玉惠  

兼  上一人            
訴訟代理人  游慶鴻(即游玉蝶承受訴訟人)


上列當事人間請求代位分割遺產事件，本院於民國110年2月4日
言詞辯論終結，判決如下：
    主  文
原告之債務人林澤木、被告林澤興、游慶鴻公同共有如附表二所
示之不動產，應按附表一所示應繼分比例分割為分別共有。
原告其餘之訴駁回。
訴訟費用新臺幣(下同)4,630元，由原告、被告林澤興負擔2,315
元，餘由被告游慶鴻負擔。
    事實及理由
壹、程序方面：
 ㈠被告游玉蝶於本件訴訟進行中即109年11月30日死亡，其繼承
   人雖有鄭開懋、鄭鍾杰、鄭丞甫及游慶鴻等4人，但游玉蝶之
   繼承人已就坐落新北市雙溪區雙柑段42、62、66、69、73、7
   4、75、76、77、79、101、103地號土地及同區柑腳段柑腳小
   段第115、116、125、135-1、135-4地號土地之公同共有1/12
   ，業由游慶鴻於110年1月20日以分割繼承為原因登記單獨繼
   承 (見本院卷第513-545頁），游慶鴻於同日具狀承受訴訟（
   見本院卷第501頁），核與民事訴訟法第175條第1項、第176
   條規定相符，應予准許。
 ㈡本件被告林澤興經合法通知，沒有在最後言詞辯論期日出庭，
   而他沒有民事訴訟法第386條各款所規定的情形，所以本院依
   原告之聲請，在只有原告及被告兼游玉惠訴訟代理人游慶鴻
   到場辯論之情形下作成判決。
貳、實體方面：　　
一、原告起訴主張：訴外人林澤木尚積欠原告689萬7,100元未為
    清償，原告已取得臺灣桃園地方法院100年度司執字第33857
    號債權憑證，並向本院聲請強制執行林澤木之財產（現由本
    院109年度司執字第22568號清償債務強制執行事件受理中)
    ，惟因林澤木因再轉繼承游玉英名下所遺如附表二所示之不
    動產，而與林澤興、游玉蝶公同共有(游玉英於97年2月2日
    死亡，法定繼承人有其配偶林澤揚、母游陳牡丹，應繼分各
    1/2；林澤揚嗣於101年4月29日死亡，法定繼承人有其兄林
    澤興、林澤木，應繼分各1/2。故林澤興、林澤木對游玉英
    之遺產應繼分各為1/4）；游陳牡丹於103年5月23日死亡，
    其遺留不動產部分由游玉蝶分割繼承取得），附表二所示之
    不動產業已辦理繼承登記，惟未分割前屬全體繼承人公同共
    有，林澤木名下已無財產，其顯然為使原告對其之債權無法
    獲得清償而怠於請求分割系爭不動產，原告為保全其對債務
    人林澤木之債權能獲得清償，自有代位行使林澤木之遺產分
    割請求權之必要。爰代位林澤木提起分割遺產之訴，分割方
    法應按如附表一所示之應繼分比例分配等語，並為聲明：如
    主文第1項所示。
二、被告林澤興經合法通知，未於最後言詞辯論期日到場，據其
    以前到場所為陳述略謂：同意分割，並認諾原告之分割方案
    。被告游慶鴻亦到庭表示認諾原告之分割方案等語。
三、法院的判斷：
  ㈠按債務人怠於行使其權利時，債權人因保全債權，得以自己
    之名義，行使其權利，民法第242條定有明文。債權人得予
    代位債務人行使之權利，並非僅以請求權為限，凡非專屬於
    債務人本身之權利，均得為之。此項代位權行使之範圍，就
    同法第243條但書規定旨趣推之，並不以保存行為為限，凡
    以權利之保存或實行為目的之一切審判上或審判外之行為，
    諸如假扣押、假處分、聲請強制執行、實行擔保權、催告、
    提起訴訟等，債權人皆得代位行使（最高法院69年台抗字第
    240號判例意旨參照）。次按繼承人有數人時，在分割遺產
    前，各繼承人對於遺產全部為公同共有；繼承人得隨時請求
    分割遺產，但法律另有規定或契約另有訂定者，不在此限；
    公同共有物之分割，除法律另有規定外，準用關於共有物分
    割之規定，民法第1151條、第1164條、第830條第2項分別定
    有明文。又繼承人欲終止其間之公同共有關係，惟有以分割
    遺產之方式為之，而將遺產之公同共有關係終止改為分別共
    有關係，性質上屬分割遺產方法之一（最高法院82年度台上
    字第748號裁判意旨可資參照）。
  ㈡經查，游玉英於97年2月2日死亡，法定繼承人為游陳牡丹、
    林澤揚，嗣林澤揚於101年4月29日死亡，法定繼承人為林澤
    木及林澤興；游陳牡丹於103年5月23日死亡，法定繼承人為
    游玉惠及游玉蝶，嗣由被告游玉蝶分割繼承。游玉英遺留之
    現金分已花費殆盡，遺留如附表二所示之不動產已辦妥繼承
    登記，原告係林澤木之債權人等情，為雙方不爭執，且有原
    告提出土地登記第二類謄本為證，復經本院向新北市瑞芳地
    政事務所調閱102年1月10日收件瑞登字第1090號繼承登記案
    件及103年8月19日收件瑞登字第24070號登記案申請書及附
    件(含游玉英、林澤揚、游陳牡丹之繼承系統表、遺產稅免
    稅證明書、戶籍謄本)等無誤。債務人林澤木身為被繼承人
    林澤揚之繼承人，本得依法行使遺產分割請求權，以消滅前
    揭遺產之公同共有關係。又林澤木積欠原告之前揭債務迄今
    尚未清償完畢，亦無其他財產足以償還對原告之債務，足認
    原告前揭主張為真實。債務人林澤木未積極行使請求分割遺
    產之權利，致系爭不動產迄今仍處於公同共有之狀態，使債
    權人即原告無從針對林澤木就系爭遺產之應繼分取償，堪認
    林澤木有怠於行使權利之情事，原告為保全債權，自得代位
    債務人林澤木請求分割系爭遺產。
  ㈢又法院選擇遺產分割之方法，應具體斟酌公平原則、各繼承
    人之利害關係、遺產之性質及價格、利用價值、經濟效用、
    經濟原則及使用現狀、各繼承人之意願等相關因素，以為妥
    適之判決。本件游玉英所遺之系爭不動產，現為林澤木與被
    告游慶鴻公同共有，本院審酌原告聲明請求依其法定應繼分
    比例分割為分別共有，被告游慶鴻、林澤興均到庭表示同意
    ，為免系爭不動產使用現狀僅因原告對林澤木之債權而輕易
    變動，並斟酌系爭不動產經濟效用之維持及全體共有人利益
    等，認由林澤木與被告林澤興、游慶鴻按附表所示應繼分比
    例分割為分別共有，應為適當。
　㈣從而，原告本於民法第242條、第1164條等規定，代位其債務
    人林澤木訴請就被繼承人游玉英所遺之系爭不動產，按林澤
    木及被告林澤興、游慶鴻之應繼分比例分割為分別共有，為
    有理由，應予准許。
四、末按因分割共有物或其他性質上類似之事件涉訟，由敗訴當
    事人負擔訴訟費用顯失公平者，法院得酌量情形，命勝訴之
    當事人負擔其一部，民事訴訟法第80條之1定有明文。本件
    原告代位債務人林澤木提起分割遺產之訴雖有理由，惟原告
    實係以保全債權為目的而行使債務人之遺產分割請求權，其
    與被告均因此互蒙其利，故關於訴訟費用之負擔，應由原告
    負擔1/4、被告林澤興負擔1/4，餘由被告游慶鴻負擔，方屬
    事理之平。爰併諭知訴訟費用之負擔如主文第4項所示。
五、訴訟費用負擔之依據：民事訴訟法第80條之1。
中    華    民    國   110    年    2    月    25    日
                  基隆簡易庭法  官  林淑鳳
以上正本係照原本作成。
如對本判決上訴，須於判決送達後20日內向本院提出上訴狀。如
委任律師提起上訴者，應一併繳納上訴審裁判費。
中    華    民    國   110    年    2    月    25    日
                            書記官  陳櫻姿




附表一







　兩造應繼分比例

被代位人林澤木 1/4 林澤興 1/4 游慶鴻即游玉蝶承受訴訟人 1/2 



附表二　游玉英遺留之不動產

         編  號   土         地         坐        落     地  目  面    積  權利範圍 (公同共有)  縣  市 鄉鎮市區   段  小   段   地    號   平方公尺  1 新北市 雙溪區 柑腳段 柑腳小段 0000-0000  1668.00 12分之1 2  新北市 雙溪區 柑腳段 柑腳小段 0000-0000  1547.00 12分之1 3 新北市 雙溪區 柑腳段 柑腳小段 0000-0000  436.00 12分之1 4 新北市 雙溪區 柑腳段 柑腳小段 0000-0000  2042.00 12分之1 5 新北市 雙溪區 柑腳段 柑腳小段 0000-0000  2653.00 12分之1 6 新北市 雙溪區 雙柑段  0000-0000  87.00 12分之1 7 新北市 雙溪區 雙柑段  0000-0000  1775.00 12分之1 
8  新北市 雙溪區 雙柑段  0000-0000  1988.00 12分之1 9 新北市 雙溪區 雙柑段  0000-0000  2139.00 12分之1 10 新北市 雙溪區 雙柑段  0000-0000  892.00 3576分之191 11 新北市 雙溪區 雙柑段  0000-0000  16973.00 3576分之191 12 新北市 雙溪區 雙柑段  0000-0000  272.00 3576分之191 13 新北市 雙溪區 雙柑段  0000-0000  490.00 3576分之191 
14 新北市 雙溪區 雙柑段  0000-0000  6130.00 12分之1 15 新北市 雙溪區 雙柑段  0000-0000  373.00 3576分之191 16 新北市 雙溪區 雙柑段  0000-0000  1954.00 12分之1 17 新北市 雙溪區 雙柑段  0000-0000  936.00 12分之1